【裁判字號】    99,訴,3319
【裁判日期】    991216
【裁判案由】    毒品危害防制條例
【裁判全文】
臺灣臺中地方法院刑事判決              99年度訴字第3319號
公  訴  人  臺灣臺中地方法院檢察署檢察官
被      告  邱仕泉
上列被告因違反毒品危害防制條例案件，經檢察官提起公訴（99
年度毒偵字第3072號），被告於準備程序中就被訴事實為有罪之
陳述，經告以簡式審判之旨，並聽取意見後，本院合議庭裁定由
受命法官獨任進行簡式審判程序，判決如下：
    主    文
邱仕泉施用第一級毒品，累犯，處有期徒刑拾月。
    犯罪事實
一、邱仕泉前於民國93年間，因施用毒品案件，經本院裁定令入
    勒戒處所實施觀察、勒戒，嗣因認無繼續施用毒品之傾向，
    於93年4月8日執行完畢釋放；復於95年間，因施用第一級毒
    品案件，經本院以95年度訴字第1050號判處有期徒刑8月確
    定；又因施用第一、二級毒品案件，經本院以95年度訴字第
    2804號分別判處有期徒刑8月、4月確定，嗣經分別減刑為有
    期徒刑4月、2月，定應執行刑為有期徒刑5月，並與上開有
    期徒刑8月部分接續執行，於96年9月14日執行完畢。詎猶不
    知悔改，復基於施用第一級毒品之犯意，於99年6月27日下
    午4時許，在臺中縣外埔鄉○○路○路邊，以將第一級毒品
    海洛因摻水置入注射針筒，以注射針筒注射之方式，施用第
    一級毒品海洛因1次。嗣為警於99年7月1日晚上9時許，持本
    院核發之搜索票至邱仕泉位於臺中縣外埔鄉○○路308號住
    處執行搜索，並經其同意採集其尿液送驗，結果呈嗎啡陽性
    反應，而查悉上情。
二、案經臺中縣警察局大甲分局報告臺灣臺中地方法院檢察署檢
    察官偵查起訴。
    理    由
一、訊據被告邱仕泉對其於前揭時、地，施用第一級毒品海洛因
    1次之犯罪事實坦承不諱，且其為警查獲時，所採尿液經送
    往詮昕科技股份有限公司檢驗結果，呈嗎啡陽性反應等情，
    有詮昕科技股份有限公司出具之濫用藥物尿液檢驗報告及毒
    品尿液真實姓名代號對照表各1紙存卷可稽。又海洛因施用
    入人體後水解還原成嗎啡，再循嗎啡之代謝方式排出體外，
    已據行政院衛生署藥物食品檢驗局（81）藥檢壹字第006431
    號函說明綦詳，顯見被告關於曾於上開時、地施用第一級毒
    品海洛因1次之自白，應與事實相符。
二、按毒品危害防制條例於92年7月9日修正公布，自93年1月9日
    施行，其中第20條、第23條將施用毒品之刑事處遇程序，區
    分為「初犯」及「5年內再犯」、「5年後再犯」。依其立法
    理由之說明：「初犯」，經觀察、勒戒或強制戒治後，應為
    不起訴處分或不付審理之裁定；「5年內再犯」者，因其再
    犯率甚高，原實施之觀察、勒戒及強制戒治既已無法收其實
    效，爰依法追訴或裁定交付審理。至觀察、勒戒或強制戒治
    執行完畢釋放後，「5年後再犯」者，前所實施之觀察、勒
    戒或強制戒治已足以遮斷其施用毒品之毒癮，為期自新及協
    助其斷除毒癮，仍適用「初犯」規定，始應先經觀察、勒戒
    、強制戒治之程序。從而依該次修正後之規定，僅限於「初
    犯」及「5年後再犯」2種情形，應先經觀察、勒戒或強制戒
    治之程序，此乃該條例第10條之例外規定。倘被告於5年內
    已再犯施用毒品，經依法追訴處罰，縱其第3次（或第3次以
    上）再度施用毒品之時間，在初犯經觀察、勒戒或強制戒治
    執行完畢釋放5年以後，因與單純之「5年後再犯」之情形有
    別，不合於「5年後再犯」之例外規定；且因已於「5年內再
    犯」，顯見其再犯率甚高，原實施觀察、勒戒或強制戒治，
    已無法收其實效，即應回歸原則性規定，由檢察官逕行起訴
    ，依該條例第10條處罰，最高法院95年度臺非字第134號裁
    判可資參照。查被告前於93年間，因施用毒品案件，經本院
    裁定令入勒戒處所實施觀察、勒戒，嗣因認無繼續施用毒品
    之傾向，於93年4月8日執行完畢釋放；復於95年間，因施用
    第一級毒品案件，經本院以95年度訴字第1050號判處有期徒
    刑8月確定；又因施用第一、二級毒品案件，經本院以95年
    度訴字第2804號分別判處有期徒刑8月、4月確定，嗣經分別
    減刑為有期徒刑4月、2月，定應執行刑為有期徒刑5月，並
    與上開有期徒刑8月部分接續執行，於96年9月14日執行完畢
    等情，有臺灣高等法院被告前案紀錄表存卷可佐，則揆諸前
    揭說明，被告於本案犯罪事實欄所載時、地再犯施用第一級
    毒品海洛因犯行，雖距其93年4月8日觀察、勒戒執行完畢之
    時間，已在5年以後，然其自93年4月8日觀察、勒戒執行完
    畢釋放後之5年內，已因施用毒品案件，經法院論罪科刑，
    則被告本案施用第一級毒品之犯行，已非屬上述「初犯」或
    「五年後再犯」應先經觀察、勒戒或強制戒治程序之情形，
    是以本案之訴追條件業已充足，本案自應予以依法論科，合
    先敘明。
三、核被告邱仕泉所為，係犯毒品危害防制條例第10條第1項之
    施用第一級毒品罪。被告因施用而持有毒品行為，本應以持
    有論，惟持有後進而施用，其持有之低度行為應被施用之高
    度行為所吸收，故不再另論其持有毒品罪。被告前於95年間
    ，因施用第一級毒品案件，經本院以95年度訴字第1050號判
    處有期徒刑8月確定；又因施用第一、二級毒品案件，經本
    院以95年度訴字第2804號分別判處有期徒刑8月、4月確定，
    嗣經分別減為有期徒刑4月、2月，定應執行刑為有期徒刑5
    月，並與上開有期徒刑8月部分接續執行，於96年9月14日執
    行完畢之事實，有臺灣高等法院被告前案紀錄表在卷可參，
    其受有期徒刑之刑執行完畢後，5年以內故意再犯本案有期
    徒刑以上之罪，為累犯，應依刑法第47條第1項之規定，加
    重其刑。爰審酌被告施用毒品，經觀察、勒戒及法院論罪科
    刑後，仍不知戒惕，一再施用，無視於毒品對於自身健康之
    戕害及國家對於杜絕毒品犯罪之禁令，不知戒除惡習，惡性
    非輕，然念及坦承犯行，態度良好，其施用毒品並無危害他
    人及其犯罪之動機、目的及手段等一切情狀，量處如主文所
    示之刑，以資懲儆。
據上論斷，應依刑事訴訟法第273條之1第1項、第299條第1項前
段，毒品危害防制條例第10條第1項，刑法第11條前段、第47條
第1項，判決如主文。
本案經檢察官戚瑛瑛到庭執行職務。
中    華    民    國    99    年    12    月    16    日
                 刑事第八庭        法  官  李慧瑜
以上正本證明與原本無異。
如不服本判決應於收受判決後10日內向本院提出上訴書狀，並應
敘述具體理由；其未敘述上訴理由者，應於上訴期間屆滿後20日
內向本院補提理由書（均須按他造當事人之人數附繕本）「切勿
逕送上級法院」。
                                   書記官  張雅慧
中    華    民    國    99    年    12    月    16    日
附錄本判決論罪科刑法條
毒品危害防制條例第10條：
施用第一級毒品者，處6月以上5年以下有期徒刑。
施用第二級毒品者，處3年以下有期徒刑。

司法院資訊處製作；財團法人民間司法改革基金會備份。
